【裁判字號】    90,交上易,108
【裁判日期】    900418
【裁判案由】    公共危險等
【裁判全文】
臺灣高等法院刑事判決                            九十年度交上易字第一○八號
    上  訴  人  臺灣桃園地方法院檢察署檢察官
    被      告  乙○○
右上訴人因被告公共危險等案件，不服臺灣桃園地方法院八十九年度交易字第四八九
號，中華民國八十九年十二月十五日第一審判決（起訴案號：臺灣桃園地方法院檢察
署八十九年度偵字第一五二七六號），提起上訴，本院判決如左：
    主  文
上訴駁回。
    事  實
一、乙○○於民國（下同）八十九年十月三日下午，在桃園縣龍潭鄉「石門水庫」附
    近之「世界土雞城」飲酒，至酒醉而不能安全駕駛動力交通工具之程度，竟仍於
    當日傍晚六時許，駕駛ＫＸ－一三二八號自小客車離開上址土雞城，欲返回住處
    。同日傍晚六時四十分許，其駕車沿桃園縣龍潭鄉○○路由石門往龍潭方向之內
    側車道行駛，途經該路與大昌路交岔路口，設有慢車道之路段時，尤應注意車前
    狀況及隨時採取必要之安全措施，以避免發生危險，且當時夜間有照明，道路無
    障礙物又視距良好，按其情形並無不能注意之情事，因疏未注意車前狀況，貿然
    驅車前行，致追撞同向前方由甲○○所駕騎亦違規未沿慢車道行進之腳踏車。何
    某因而人、車倒地，受有頭部外傷合併硬腦膜上出血，腰椎第二節壓迫性骨折之
    傷害。事發後，乙○○於其犯罪未被發覺前，即主動向警員坦承為其駕車肇事而
    受裁判，經警測其吐氣所含酒精成分達每公升０、九八毫克。
二、案經被害人甲○○訴由桃園縣警察局平鎮分局報請台灣桃園地方法院檢察署檢察
    官偵查起訴。
    理  由
一、訊據被告乙○○坦承飲酒後駕車，於前開時、地沿內側車道追撞同向前方由告訴
    人甲○○騎駛之腳踏車，致告訴人倒地受有傷害等情不諱，並直承有過失，核與
    告訴人指稱其當時係騎腳踏車沿內側車道行駛之際遭人駕車自後方追撞等情相符
    ，並有警製道路交通事故調查報告表一份、現場暨車損照片共四幀在卷可憑。而
    告訴人因本件車禍受有頭部外傷合併硬腦膜上出血，腰椎第二節壓迫性骨折傷害
    ，有敏盛綜合醫院龍潭分院診斷證明書一紙存卷足佐。又事發後經警測試結果，
    被告吐氣所含酒精成分高達每公升○‧九八毫克之事實，並有酒精濃度測定單二
    紙存卷可證。依照交通部運輸研究所七十九年八月對駕駛人行為之研究（酒醉駕
    車對駕駛行為之分析研究）指出，吐氣每公升酒精含量零點二五mg等於血液中酒
    精濃度（Blood Alcohol Concentration簡稱BAC）百分之零點零五（亦即每100m
    l血液中含50mg酒精)，而（１）BAC 到達百分之0.03至百分之0.05時，對駕駛能
    力之影響為：多數駕駛人心境逐漸幻不定、視覺與反應靈敏性減弱、對速度及距
    離的判斷力差。對心理行為之影響為：觀察力逐漸欠缺、心情漸趨輕鬆、自信心
    增加、多話、精神狀態處於陶醉感。（２）BAC 到達百分之0.05至百分之0.08時
    ，對駕駛能力之影響為：反應遲純、駕駛能力受損、遲而不決或決而不行。對心
    理行為之影響為：情緒鬆弛、感情與行為趨向誇張、肌肉不協調、精神處於興奮
    狀態。
    （３）BAC到達百分之0.08 至百分之0.15時，對駕駛能力之影響為：判斷力嚴重
    受到影響、能與精神協調受損、駕駛之體能困難增加。對心理行為之影響為：產
    生情緒異常現象、步伐不平穩、言語不清、反應惡劣、記憶及判斷力受損、精神
    處於錯亂狀態。（４）超過百分之0.5 ，對駕駛人能力之影響為：無法開車。對
    心理行為之影響為：爛醉如泥、失去知覺可能致死、精神處於昏睡狀態。飲酒後
    吐氣０‧五五Mg/L，相當於BAC 百分之0.11，參酌上開說明，其判斷力、精神協
    調及駕駛體能、精神狀態等綜合判斷，已明顯達於不能安全駕駛程度。本件被告
    查獲時吐氣所含酒精成分既高達０‧九八毫克，猶超過０‧五五毫克甚多，稽以
    卷存警製酒精測試觀察職務報告「查獲前後觀察結果」欄係載明：「查獲後，嫌
    疑人走路東倒西歪，顯無從為正常操控駕駛」等語句，參以警局欲製作警訊筆錄
    時，被告猶聲稱：我酒醉，無法接受偵訊等語，綜合各情，足徵被告確有服用酒
    類以致不能安全駕駛動力交通工具而駕駛之事實，殊無可疑。
二、按服用酒類，不能安全駕駛動力交通工具而駕駛者，須受刑罰之制裁，刑法第一
    百八十五條之三定有明文，揆其法意，厥指行為人於此際即負有不得駕車之法定
    注意義務，以避免對其他用路人之生命、身體或財產造成危險，是以被告於酒醉
    不能安全駕駛時，竟仍違反法之期待，猶駕車上路，自應處罰。次按汽車行駛時
    ，駕駛人應注意車前狀況，並隨時採取必要之安全措施，道路交通安全規則第九
    十四條第三項定有明文。被告為駕駛人，理應注意及此，而肇事當時係夜間有照
    明，道路無障礙物、視距良好，有道路交通事故調查表在卷可佐，其前方之視線
    、視野自屬清淅無礙而能一覽無遺，並可確切掌握車前各人、車之動態，況告訴
    人係騎腳踏車沿其同向前方保持直行，並無變換車行動線，亦非待被告駕車趨近
    始猝然快速衝入內側車道致使被告措手不及，無以煞避，是衡諸當時情形，被告
    顯無不能注意之情事，詎其竟疏未注意車前有告訴人騎腳踏車行進中之車前狀況
    致發生本件車禍，其有過失至明。至告訴人在該劃設有慢車道之路段駕騎腳踏車
    ，並未沿慢車道上靠右順序行駛，反而駛入內側快車道行進，有違道路交通安全
    規則第一百二十四條第二項前段所定慢車應在劃設之慢車道上靠右順序行駛之規
    定，其就本件車禍之發生雖屬與有過失，惟此尚不能解免被告過失之責。告訴人
    因本件車禍，受有頭部外傷合併硬腦膜上出血，腰椎第二節壓迫性骨折之傷害，
    核與被告之過失行為間顯有相當因果關係，是本件事證已明，被告犯行洵堪認定
    ，應依法論科。
三、被告於飲酒後已達於不能安全駕駛之狀態，猶駕駛汽車部分，係犯刑法第一百八
    十五條之三之服用酒類，不能安全駕駛動力交通工具而駕駛罪。至其駕車不慎撞
    傷告訴人部分，係犯刑法第二百八十四條第一項前段之過失傷害罪。被告係酒醉
    駕車因而致人受傷，就其所犯過失傷害部分，應依道路交通管理處罰條例第八十
    六條第一項之規定，加重其刑。再查，事發後，被告於其犯罪未被發覺前，即主
    動具名打電話報警，並留在現場等候警員前來處理等情，亦據證人即處理員警黃
    健峰陳明於卷，就被告所犯過失傷害部分，堪認已有自首之情事，應依刑法第六
    十二條前段，減輕其此部分之刑。前開刑之加減，並應依法先加重後減輕之。又
    查，被告飲酒後已達於不能安全駕駛之狀態，猶駕駛汽車外出時，即已獨立成罪
    ，至其嗣駕車撞擊告訴人受傷，係基於另一個過失行為所肇致，與先前不能安全
    駕駛係出於故意而為，二者迥然有別，構成要件又不相同，自應分論併罰。原審
    審酌被告犯後態度，被告酒醉駕車係高度危險之行為，又疏未注意車前狀況之怠
    忽態度而肇事，過失情節甚重，告訴人與有過失及所受傷害之輕重等一切情狀，
    依道路交通管理處罰條例第八十六條第一項，刑法第一百八十五條之三、第二百
    八十四條第一項前段、第六十二條前段、第四十一條、第五十一條第五款、第七
    十四條第一款，罰金罰鍰提高標準條例第一條前段、第二條，判處被告應執行有
    期徒刑六月及諭知易科罰金之折算標準。並以被告前未曾受有期徒刑以上刑之宣
    告，有臺灣高等法院被告全國前案紀錄表一份在卷可按，素行良好，事後坦認犯
    行，深表悔意，雖因賠償金額未能談攏致尚未與告訴人達成和解，惟被告已提出
    合理之額數，堪認其有處理善後、面對問題解決紛爭之誠意，可見其要有遷過彌
    失之悛悔實據，受本次罪刑之科處，應足收警惕懲儆之效，爾後應能謹慎駕駛，
    信無再犯之虞，本院因認對其所宣告之刑以暫不執行為適當，緩併諭知緩刑二年
    ，以勵自新，認事用法及量刑，尚無不合。公訴人上訴意旨指摘原判決量刑過輕
    及緩刑不當，非有理由，應予駁回。
據上論斷，應依刑事訴訟法第三百六十八條，判決如主文。
本案經檢察官謝英民到庭執行職務。
中      華      民      國      九十      年      四      月    十八    日
                              臺灣高等法院刑事第五庭
                                  審判長法  官  曾  德  水
                                        法  官  趙  功  恆
                                        法  官  楊  貴  雄
右正本證明與原本無異。
不得上訴。
            書記官  林  淑  貞
中      華      民      國      九十      年      四      月    二十    日
附錄：本判決論罪科刑法條全文
刑法第一百八十五條之三：
服用毒品、麻醉藥品酒類或其他相類之物，不能安全駕駛動力交通工具而駕駛者，處
一年以下有期徒刑、拘役或三萬元以下罰金。
刑法第二百八十四條第一項前段：
一因過失傷害人者，處六月以下有期徒刑、拘役或五百元以下罰金。


司法院資訊處製作；財團法人民間司法改革基金會備份。
